臺灣高等法院臺中分院刑事判決　　　　　　　　　九十二年度上訴字第二一五號
　　上　訴人即
　　被　　　告　甲○○
　　選任辯護人　林政德律師
右上訴人因違反廢棄物清理法等案件，不服臺灣苗栗地方法院九十一年度易字第六一
二號中華民國九十二年九月十日第一審判決（起訴案號：臺灣苗栗地方法院檢察署九
十一年度偵字第一八一四號），提起上訴，本院判決如左：
    主      文
原判決關於甲○○未依廢棄物清理法規定領有廢棄物清除許可證，而從事廢棄物處理
部分，撤銷。
甲○○共同未依廢棄物清理法規定領有廢棄物清除、處理許可文件，而從事廢棄物清
除、處理，處有期徒刑壹年陸月。
    事      實
一、甲○○係苗栗縣竹南鎮「正輝建材有限公司」之股東，及同鎮「興鑫勗建材有限
    公司」之董事。其並未依照廢棄物清理法之規定，領有廢棄物清除、處理許可文
    件，明知不得從事廢棄物之清除、處理，詎其於民國（下同）八十九年五月間，
    向林文華借得丁○○所有坐落苗栗縣竹南鎮○○○段山寮小段五二九地號之土地
    （上開土地係丁○○所有，借予林文華耕種），用供暫時堆置高速公路工程土方
    之後，因見丁○○、林文華並未在場監督，認有機可乘，竟意圖以駕駛挖土機挖
    取該處可供工程使用之土方交由卡車載走，另由卡車載來一般事業廢棄物填入坑
    洞並予掩埋藉以掩人耳目之方式，竊取上開地號土地內可供工程使用之土方。甲○○隨即自同月某日起接續十餘日，與二名以上知情之不詳姓名成年卡車司機基
    於共同犯罪之犯意聯絡，共同意圖為自己不法之所有，未徵得丁○○、林文華之
    同意，即由甲○○駕駛挖土機（即俗稱之怪手），接續在上址挖掘面積約為○．
    ○二○一公頃、深約三、四公尺之坑洞，後再從中竊取可供工程使用之土方，交
    由上開不詳姓名之成年男子駕駛卡車搬運他處，而結夥三人以上竊取上開田地之
    土方，隨後再由上開成年男子將其等自不詳地點所清除，夾雜有木棍、鋼筋、膠
    帶、混凝土塊等呈黑色膠狀之一般事業廢棄物一批，載至該處填入坑洞，並覆土
    掩埋而為廢棄物之處理行為。惟因丁○○之友人戊○○因其工廠適在該處土地附
    近，有目擊上情並告知丁○○，丁○○乃要求甲○○恢復原狀，甲○○雖表同意
，但未完全履行，丁○○乃於九十年十二月八日向台灣苗栗地方法院檢察署檢察
    官提出告訴。
二、案經被害人丁○○訴由台灣苗栗地方法院檢察署檢察官偵查起訴，及由同署檢察
    官在台灣苗栗地方法院辯論終結前追加起訴。
    理      由
一、訊據本案上訴人即被告甲○○（以下簡稱為被告）雖坦承伊於前開時間，確為苗
    栗縣竹南鎮「正輝建材有限公司」之股東、及同鎮「興鑫勗建材有限公司」之董
    事，且並未依照廢棄物清理法之規定，領有廢棄物清除、處理許可證或核備文件
    。被告亦坦承伊確有於八十九年五月間，向林文華借得告訴人丁○○所有坐落苗
    栗縣竹南鎮○○○段山寮小段五二九地號之土地，以供暫時堆置高速公路工程土
    方，惟被告矢口否認伊有公訴人所指訴之上開犯罪情事，並辯稱：伊在借用上開
    土地之後，為使工程土方車在傾倒土方時，其車身能夠操作，雖有挖掘坑洞，但
    僅挖掘一處，面積亦僅約三坪，其後，堆置該處土壤表面之工程土方僅堆置數日
    ，後即運走，伊並未另外挖掘及竊取上開土地之土方，原審法院在上開土地所發
    現之木棍、鋼筋、膠帶、混凝土塊等呈黑色膠狀之一般事業廢棄物，亦非伊所傾
    倒掩埋，原審未查明系爭土壤與鄰地之土壤其土質是否相同，且未查明上開廢棄
    物所在之地點是否即係伊挖掘坑洞之位置，殊有違誤，伊並無公訴人所指訴之上
    開犯行，應不為罪等語。
二、然查：
（一）坐落苗栗縣竹南鎮○○○段山寮小段五二九地號面積○．一三三九公頃之土地
      ，確係告訴人丁○○所有，此有告訴人丁○○所提出之土地所有權狀影本一紙
      在卷可憑（見他案偵卷第七頁）。經原審法院於九十二年六月十六日會同檢察
      官、行政院環境保護署督察總隊中區環境督察大隊人員、苗栗縣政府環保局承
      辦人員、及告訴人丁○○與被告前往上開土地現場勘驗，並經法官指定Ａ、Ｂ
      、Ｃ、Ｄ點（行政院環境保護署人員則再另挖掘二處）以挖土機向下開挖三至
      四公尺結果，以目視所見：「其中Ａ、Ｂ二處土壤均鬆軟呈黃褐色，採至三公
      尺深及層沙土結構，並有地下水滲出，於Ａ處約二公尺左右有黑色帶狀雜物散
      佈，Ｂ處約一公尺深處有黑色帶狀物厚約三十公分散佈，Ｃ處往下開挖於一、
      二公尺處，又發現有大量黑色污泥，包含建築廢棄的塊和混泥塊，結構呈黑色
      膠狀，滲雜大量廢棄物包含木棍、鋼筋、膠帶及污泥，土壤呈黑色且有異位，
      經行政院環保署督察大隊目視判斷均為建築廢棄物，Ｄ處開挖結果與Ｃ處相同
      」，此亦有原審法院勘驗筆錄及所攝照片六張在卷可稽（見原審卷宗第八○至
      八二頁）。另行政院環境保護署督察總隊中區環境督察大隊人員會同勘查並開
      挖六處（即除上開Ａ、Ｂ、Ｃ、Ｄ點外，另再挖掘二處）採樣檢驗結果，其中
      如「行政院環保署環境稽查工作紀錄」採樣圖示之３、６地點，確有明顯掩埋
      上開一般事業廢棄物之情形，此亦有行政院環保署九十二年七月十六日環署督
      字第○九二○○五一六四○號函、九十二年七月三十一日環署督字第○九二○○五五八○八號函與所附稽查工作紀錄、佐證照片、及檢驗報告在卷足佐（見
      原審卷宗八三至一一八頁）。上開廢棄物係含有木棍、鋼筋、膠帶、混凝土及
      污泥之建築廢棄物，依據開挖照片所示顏色，亦與原有土質顏色不同，顯係嗣
      後遭人傾倒掩埋。另就開挖之土地面積方面，經檢察官會同苗栗縣竹南地政事
      務所人員到場勘驗，依據證人指證之大致範圍施測結果，面積為○．○二○一
      公頃，此亦有勘驗筆錄及複丈成果圖在卷可憑（見他案偵卷第二六、三○頁）
      。
（二）被告雖以前開情詞，辯稱上開一般事業廢棄物並非其所傾倒掩埋，亦否認有竊
      取該處土方之行為，惟查：
（１）證人林文華於偵查中，已證述：「他（甲○○）說要放十幾天，我上面的雜草
      已弄乾淨，我有告訴他土地下的泥土不可動到，因我要耕種用」、「他說高速
      公路要堆土，只有十天左右，．．．．．．我沒有經過丁○○同意，因為丁○○以前曾承諾我要給我種田，所以我沒有再問丁○○，我有告訴王說，這土地
      我要種田，地下的土絕對不可動到」、「他來倒土，我都沒有看到」、「．．
      ．．．．他在倒土時沒有跟我講」等語（他案偵卷第十九、二○頁），顯見被
      告確有向證人林文華借用上開土地，且在實際使用上開土地之時，亦未告知林
      文華無誤。
（２）又本案目擊證人戊○○除於偵查中證述：「我的工廠在告訴人土地之隔壁，．
      ．．．．．他（指甲○○）八十九年五月二十日他直接用怪手來挖，挖了好幾
      天」、「因我有看見王在現場，但我要向警報案，他不要給我報案，說王與林
      之父親是結拜兄弟，他會跟他說，那不是我的土地，所以我就沒有再阻止，他
      把清潔的原土原石挖到中二高，然後再把廢土回填，因我在旁邊做事，所以我
      都有看到」等情（他案偵卷十三、十四頁），且於原審法院證述：「（我父親
      以前）有（跟丁○○借土地種西瓜），甲○○也知道，我還把土地都整理好，
      後來甲○○還去挖」、「（偵訊所言）是我講的，都正確」等語（原審一三二
      、一三三頁）之外，於本院審理時，復再證述：「我拍照時（即五月二十日）
      ，已經有挖了」、「（挖的地點）是路邊的裡面」、「（土地）全部挖，挖之
      後有回填黑土」、「是別人開車載走的，而被告是開怪手來挖的」、「有看過
      （回填）」、「我有告訴他（指被告），．．．．．．，這個我確定有看過，
      回填黑土部分是有石頭、大樓建築之鐵條等東西」、「（被告操作怪手）是挖
      土方，回填廢棄土」、「（被告前後大概挖了）半個月」、「（我看到的黑土
      有）石頭、像是建築房子挖地下室所挖出來的木板、鐵條、土方，鐵條連帶水
      泥」等情明確（見本院卷宗第九五至九九頁）。證人戊○○就其所見，並於八
      十九年五月二十日在現場拍攝照片二張附卷為證（見他案偵卷第十頁）。依據
      上開照片顯示，被告所駕駛之挖土機確有在上開土地路邊挖掘之情事，核與發
      現上開一般事業廢棄物之所在即「行政院環保署環境稽查工作紀錄」採樣圖示
  之３、６地點亦在路邊之情形並無不符。證人戊○○上開所證，顯屬可信。
（３）況證人陳萬清亦於偵查中證述：「我和兩人（即告訴人與被告）都有認識，起
      先我並不知情，他們在九十年五月二十日找我調解，王（即被告）有承認是他
      挖的，挖到中二高，廢土是他另外從別的地方載過來回填，調解時，我叫他們
      去環保署報，被告叫我不要報，說他會恢復原狀，但他沒有恢復」等語（他案
      偵卷十四頁）。經原審法院及本院傳訊，證人陳萬清亦再為相同之證述（見原
      審一三三頁、本院卷宗第一○○、一○一頁）。被告於偵訊時，已供述：「（
      與戊○○、陳萬清二人）沒有（仇恨）」（見他案偵卷十四頁），證人戊○○
      、陳萬清二人顯無共為虛偽不實證詞以陷害被告入罪之動機。證人陳萬清之上
      開證詞，自足擔保證人戊○○上開證詞之真實性。
（４）況被告雖於偵、審期間，均否認有上開犯行，並分別供述：「我是因為之前有
      向他借土地，將中二高土借堆在其上，並沒有偷挖土地」、「（他案偵卷照片
      ）那是北二高做的，是當時施工之照片無誤，但不是我弄的」、「佃農有同意
      ，佃農叫林文華」（他案偵卷第十四頁）「（照片上的土方）是做北二高工程
      的人，要將土方載上北二高，因地滑不能上去，我就向林文華借那塊地」、「
      姓郭的（倒），現在已聯絡不上了」（偵卷十二頁）、「郭先生是做華升（工
      程有限）公司業務的人，但是否為華升的人或承包華升的工程就不得而知」、
      「因為他請我幫助，（所以借地給他），我只是基於熱心幫助，沒有任何好處
      」等語（原審四九、五○頁）。惟若非熟識之人，被告豈會毫無代價向林文華
      借用上開土地供此人使用。詎被告於偵、審期間，均無法供述上開「郭」姓男
      子之真正姓名與地址，以供傳訊。即經本院依其聲請傳訊華升營造有限公司派
      至中二高工地之工地主任丙○○，被告亦未提供任何資料以供查明其所辯稱之
      「郭」姓男子，或向證人丙○○查證此人。經原審法院函查承包中二高工程苗
      栗竹南段「華升營造有限公司」之承辦人員或駐工地代表，亦均無「郭」姓人
      員存在，此有交通部台灣區國道新建工程局九十二年五月二十二日國工局二處
      字第○九二○○○三八一五號函與所附各工地負責人清冊在卷可憑（原審六二
      至七九頁）。經原審法院提示各該人員照片令被告辨認，亦無被告所稱之「郭
      」姓人士。參酌上開各情，被告此部分所辯，顯屬虛偽而難以採信。其所聲請
      本院訊問之證人己○○已證稱不知何人盜挖告訴人丁○○所有上開土地之土方
      。且其證稱：伊有將自己土地，在借期不知之情形下，無條件借給不詳真正姓
      名、地址之人士乙節，亦與情理有違，難認可採。故證人己○○雖於本院證稱
      ：有「郭」姓人士向伊借地堆置土方，並以挖土機挖掘一小洞，再堆置土方云
      云，但其證詞尚不得據為有利被告認定之證明。
（５）綜合上述，本案告訴人丁○○之指訴，因有上開證據可資佐證，應堪信為真正
      。被告以前開情詞否認犯罪，要無可採。被告之上開犯罪事證明確，犯行堪以
      認定。至於駕駛卡車載走被告所挖取土方，以及載來一般事業廢棄物填入坑洞
      之司機，雖因目擊證人戊○○無法確定實際人數並證述其姓名、地址，且被告
      亦不願供述確切之人數與其等之姓名、地址，故本院無法傳訊。惟依據被告上
      開犯罪之手法，及其等棄置廢棄物之地點並非垃圾場而係在告訴人丁○○所有
      之上開田地，以及其等掩埋上開廢棄物之後對上開田地之耕種能力影響非輕等
      情，上開駕駛卡車之男子對於被告係未經告訴人丁○○之同意而為竊取土方與
      違反廢棄物清理法之犯行，於行為時顯屬知之甚詳，並有共同犯罪之犯意聯絡
      及行為分擔。本院爰為上開數名駕駛卡車之司機，係與被告共同犯罪之認定。
      至在上開司機之人數方面，證人戊○○在本院訊問時，已證述曾經同時看過二
      輛卡車之情形（見本院卷宗第九九頁），被告更曾供稱有十餘輛車（見本院卷
      宗第三二頁）。如加上被告，其等為竊盜時，有結夥三人以上，亦堪認定。
三、按「公、民營廢棄物清除、處理機構經營廢棄物之貯存、清除、或處理業務，應
    列明專業技術人員與貯存、清除、處理之工具、方法、設備及場所，向地方主管
    機關申請核發許可證，但從事有害事業廢棄物之貯存、清除或處理者，地方主管
    機關應先報請中央主管機關核准，始得發給許可證」，此於修正前廢棄物清理法
    第二十條定有明文。另未依上開法條規定領有廢棄物清除、處理許可證或核備文
    件，而從事廢棄物貯存、清除、處理者，處一年以上五年以下有期徒刑，得併科
    一百萬元（折算為新台幣三百萬元）以下罰金，修正前同法第二十二條第二項第
    四款亦有明文規定。嗣廢棄物清理法業經立法院三讀通過修正，並經總統於九十
    年十月二十四日修正公布，並於同月二十六日生效施行。依據修正後之廢棄物清
    理法第四十一條第一項之規定，除有該條項但書所列七款情形（被告並無各該情
    形）外，從事廢棄物清除、處理業務者，應向直轄市、縣（市）主管機關或中央
    主管機關委託之機關申請核發公民營廢棄物清除處理機構許可文件後，始得受託
    清除、處理廢棄物業務。如違反上開規定未領有廢棄物清除處理許可文件，而從
    事廢棄物貯存、清除、處理者，依照修正後廢棄物清理法第四十六條第一項第四
    款之規定，應處一年以上五年以下有期徒刑，得併科新台幣三百萬元以下罰金。
    比較上開行為時與裁判時之法律規定，其處罰相同，依據刑法第二條第一項前段
    之規定，自應適用裁判時即修正後廢棄物清理法第四十六條第一項第四款之規定
    對被告處罰。是核被告所為，係犯刑法第三百二十一條第一項第四款之結夥三人
    以上竊盜罪，及修正後廢棄物清理法第四十六條第一項第四款之罪。就被告所犯
    竊盜罪部分，公訴人認被告係犯刑法第三百二十條第一項之普通竊盜罪，其起訴
    法條尚有未洽，應予變更。又被告所犯上開二罪之間，有方法結果之牽連關係，
    應依刑法第五十五條之規定，從一重依據修正後廢棄物清理法第四十六條第一項
    第四款之規定處斷。就被告上開犯行之實施，其與上開駕駛卡車之數名成年司機
    之間，有犯意聯絡及行為分擔，均為共同正犯。
四、原審判決就被告前開所犯，予以論罪科刑，固非無見，惟原審判決未審酌上開駕
    駛卡車載走土方及運來一般事業廢棄物之司機，與被告是否有共同犯罪之犯意聯
    絡及行為分擔，並因而認定被告所犯竊盜罪部分，僅犯刑法第三百二十條第一項
    之普通竊盜罪，尚有未洽。是本案被告上訴否認犯罪，其上訴雖無理由，但原審
    判決關於上開部分既有上開可議之處，即屬無可維持，自應由本院將原審判決關
    於此部分予以撤銷改判。爰審酌之品行（尚無前科）、竊取土方及棄置掩埋廢棄
    物之情節、對告訴人所致損害、及被告迄今仍未完全恢復原狀或賠償告訴人所受
    損害等一切犯罪情狀，仍量處有期徒刑一年六月。
五、據上論斷，應依刑事訴訟法第三百六十九條第一項前段、第三百六十四條、第二
    百九十九條第一項前段、第三百條、現行廢棄物清理法第四十六條第一項第四款
    、刑法第二條第一項前段、第十一條前段、第二十八條、第三百二十一條第一項
    第四款、第五十五條，判決如主文。
本案經檢察官乙○○到庭執行職務。
中      華      民      國  九十三    年      三      月      十      日
                                  臺灣高等法院臺中分院刑事第三庭
                                        審判長法  官  陳  朱  貴
                                              法  官  胡  忠  文
                                              法  官  廖  柏  基
右正本證明與原本無異。
如不服本判決應於收受送達後十日內向本院提出上訴書狀，其未敘述上訴之理由者並
得於提起上訴後十日內向本院補提理由書（均須按他造當事人之人數附繕本）。
                                              書記官  詹  錫  朋
中      華      民      國      九十三   年       三      月     十一   日
附錄法條：
現行廢棄物清理法第四十六條第一項第四款：
有左列情形之一者，處一年以上五年以下有期徒刑，得併科新台幣三百萬元以下罰金
：
四、未依第四十一條第一項規定領有廢棄物清除、處理許可文件，而從事廢棄物貯存
    、清除、處理，或未依廢棄物清除、處理許可文件內容貯存、清除、處理廢棄物
    。
                                                                        Ｉ
